【裁判字號】    98,訴,129
【裁判日期】    980326
【裁判案由】    偽造文書等
【裁判全文】
臺灣屏東地方法院刑事判決               98年度訴字第129號
公  訴  人  臺灣屏東地方法院檢察署檢察官
被      告  甲○○
                    （現
上列被告因偽造文書等案件，經檢察官提起公訴（97年度偵字第
7115號、第8341號），被告於準備程序期日就被訴事實為有罪之
陳述，本院合議庭裁定由受命法官獨任進行簡式審判程序，判決
如下：
    主  文
甲○○犯竊盜罪，累犯，處有期徒刑伍月；又犯竊盜罪，累犯，
處有期徒刑月；又犯行使偽造私文書罪，累犯，處有期徒刑
月，如附表一所示之簽帳單特約商店收執聯上偽造之「鄭清澤」
署押共參枚均沒收；又犯竊盜罪，累犯，處有期徒刑月；又犯
行使偽造私文書罪，累犯，處有期徒刑伍月，如附表二所示簽帳
單特約商店收執聯上偽造之「黃燕華」署押共貳枚均沒收。應執
行有期徒刑壹年貳月，如附表一所示之簽帳單特約商店收執聯上
偽造之「鄭清澤」署押共參枚及如附表二所示簽帳單特約商店收
執聯上偽造之「黃燕華」署押共貳枚均沒收。
    事  實
一、甲○○前於(1)民國87年間因違反入出國及移民法案件，經臺
    灣高雄地方法院以90年度易緝字第178 號判決處有期徒刑4
    月確定；(2)於90年間因犯竊盜案件，經本院以92年度易字第
    385 號判決處有期徒刑6 月確定；(3)於90年間因犯偽造文書
    案件，經本院以91年度訴字第314 號判決處有期徒刑4 月確
    定；(4)於91年間因違反毒品危害防制條例案件，經本院以91
    年度訴字第297 號判決處有期徒刑7 月確定。上開第(2)、(3)
    、(4)部分，並經合併定應執行刑為有期徒刑1 年4 月，而與
    第(1)部分接續執行。甲○○遂於91年8 月1 日入監服刑，於
    93年1 月19日因縮短刑期假釋出監，於同年3 月7 日假釋期
    滿未經撤銷，其未執行之刑，以已執行論。
二、詎甲○○猶不知悔改，先後為下列行為：
  (一)甲○○意圖為自己不法之所有，於97年10月3 日下午1 時許
    ，在屏東縣潮州鎮○○路342 號前，見有機可乘，徒手竊取
    該處所停自小貨車後車斗上潘由敏所有之電纜銅線1 條（重
    約6 公斤），得手後持往不知情之陳連福所經營之資源回收
    場變賣得款新臺幣（下同）1,000 元，並將之花用一空，嗣
    因警至陳連福之資源回收場執行查贓勤務時，依買賣登記簿
    冊，循線查獲。
  (二)甲○○於同年11月24日下午5 時許，在屏東縣屏東市○○路
    30號前，見鄭清澤停放於該處路邊之6789-WT 號自小客車之
    車窗未關，認有機可乘，竟意圖為自己不法之所有，伸手入
    內竊取鄭清澤所有之背包1 個（內有中國信託商業銀行信用
    卡2 張、永豐銀行信用卡1 張、行照1 張、汽車技工執照1
    張、合作金庫存簿1 本及美金30元）。甲○○得手後，復基
    於詐欺取財及行使偽造私文書之犯意，於同日晚間6 時許，
    前往屏東市○○○路98號之金龍興銀樓購買店內金飾，而自
    同日晚間6 時34分許至40分許，使用上開竊得如附表一所示
    之中國信託商業銀行及永豐銀行信用卡共3 張各刷卡1 次，
    並接續在3 張簽帳單上之持卡人簽名欄偽簽鄭清澤之署名共
    3 次（簽帳單為一式二聯，且具複寫性質，故偽造鄭清澤之
    署押共6 枚），並將之交付於該銀樓不知情之店員而行使之
    ，致該店員陷於錯誤，誤信為鄭清澤本人消費而交付其所購
    買之金飾，詐得財物價值達44,750元，足生損害於鄭清澤、
    金龍興銀樓及各發卡銀行撥付消費款項之正確性。
  (三)甲○○另於同年12月7 日下午2 時許，在屏東市中山公園體
    育館內，因見黃燕華在觀看圍棋比賽時睡著，認有機可乘，
    竟意圖為自己不法之所有，徒手竊取黃燕華置於觀眾席座椅
    上之皮包1 個（內有中國信託商業銀行信用卡1 張、聯邦銀
    行信用卡1 張、台新銀行信用卡1 張、玉山銀行信用卡2 張
    、身分證1 張、健保卡1 張、汽車駕照1 張及數位相機1 台
    ）。甲○○得手後，復基於詐欺取財及行使偽造私文書之犯
    意，旋即前往屏東市○○路609 之1 號之金勝珠寶銀樓購買
    金飾，而自同日下午2 時13分許至17分許，使用上開竊得如
    附表二所示之中國信託商業銀行及聯邦銀行信用卡各刷卡1
    次，並接續在2 張簽帳單上之持卡人簽名欄偽簽黃燕華之署
    名共2 次（簽帳單均為一式二聯，且為自動感熱紙，無複寫
    功能，故偽造黃燕華之署押共2 枚），並將之交付於該銀樓
    不知情之店員而行使之，致該店員陷於錯誤，誤信為黃燕華
    本人消費而交付其所購買之金飾，詐得財物價值達33,430元
    ，足生損害於黃燕華、金勝珠寶銀樓及各發卡銀行撥付消費
    款項之正確性。嗣因甲○○因另案為警拘提，並依金勝珠寶
    銀樓錄影監視器翻拍照片，循線得知上情，甲○○並於有偵
    查權限之員警尚不知前揭黃燕華遭竊及上開第二、(二)部分犯
    行之行為人前，向員警主動坦承所為而自首。
三、案經屏東縣政府警察局屏東分局報請臺灣屏東地方法院檢察
    署檢察官偵查起訴。
    理  由
一、按除被告所犯為死刑、無期徒刑、最輕本刑為3 年以上有期
    徒刑之罪或高等法院管轄第一審案件者外，於法院行準備程
    序進行中，被告先就被訴事實為有罪之陳述時，審判長得告
    知被告簡式審判程序之旨，並聽取當事人、代理人、辯護人
    及輔佐人之意見後，裁定進行簡式審判程序，刑事訴訟法第
    273 條之1 第1 項定有明文，本件被告所為係犯死刑、無期
    徒刑、最輕本刑為3 年以上有期徒刑以外之罪，其於準備程
    序中就被訴事實為有罪之陳述，經法官告知簡式審判程序之
    旨，並聽取公訴人、被告之意見後，本院合議庭乃裁定由受
    命法官獨任進行簡式審判程序，合先敘明。又簡式審判程序
    之證據調查，不受刑事訴訟法第159 條第1 項、第161 條之
    2 、第161 條之3 、第163 條之1 及第164 條至第170 條規
    定之限制，刑事訴訟法第273 條之2 亦定有明文，故本件審
    理依該規定，亦排除嚴格證據調查，併予敘明。
二、事實認定部分：
  (一)就事實欄第二、(一)部分，迭經被告甲○○於警詢、偵訊及本
    院審理時均坦承不諱（見潮警刑字第0970014943號卷第3 頁
    至第4 頁、偵卷第21頁，本院審判筆錄第7 頁），並與證人
    潘由敏、陳連福於警詢中所為證述（以上見前揭警卷第5 頁
    至第7 頁）互核大致相符；復有證人陳連福所經營資源回收
    場買賣登記簿冊影本1 紙（見上開警卷第8 頁）、職務報告
    1 紙（見上開警卷第2 頁）及照片2 張在卷可佐。是被告上
    開自白堪認與事實相符，應可採信。被告此部分犯行，殆可
    認定。
  (二)就事實欄第二、(二)部分，業經被告於警詢、偵訊及本院審理
    時均坦白不諱（見屏警分偵字第0970031307號第6 頁、偵卷
    第7 頁、第16頁至第17頁、本院98年2 月6 日訊問筆錄第2
    頁、本院審判筆錄第7 頁），並經證人鄭清澤、王秋麗於警
    詢中證述明確（見上開警卷第13頁至第16頁、第29頁至第30
    頁、本院卷第111 頁至第113 頁）；復有如附表二所示金龍
    興銀樓簽帳單影本3 紙（見上開警卷第41頁）、照片2 張（
    見上開警卷第58頁）、屏東縣政府警察局屏東分局大同派出
    所受理刑事案件報案三聯單2 紙（見上開警卷第62頁至第63
    頁）、中國信託商業銀行信用卡冒用明細表1 紙（見本院卷
    第115 頁）、鄭清澤永豐銀行信用卡帳單1 紙（見本院卷第
    117 頁）及本院電話記錄1 紙（見本院卷第119 頁）附卷可
    憑。是被告上開自白核與事實相符，應可採信。被告此部分
    犯行，洵堪認定。
  (三)就事實欄第二、(三)部分，亦經被告於警詢、偵訊及本院審理
    時均承認不諱（見上開警卷第4 頁至第5 頁、偵卷第7 頁、
    第17頁、本院98年2 月6 日訊問筆錄第2 頁、本院審判筆錄
    第7 頁），並經證人羅意仁於警詢、偵訊中指證綦詳（見上
    開警卷第22頁至第27頁、偵卷第20頁至第21頁）；證人陳瑞
    堂、謝文楨及黃燕華亦於警詢中證述明確（見上開警卷第8
    頁至第12頁、第17頁至第21頁）；復有如附表二所示金勝珠
    寶銀樓簽帳單影本2 紙（見本院卷第75頁）、證人謝文楨所
    經營永福銀樓金飾買入登記簿影本1 紙（見上開警卷第42頁
    ）、贓物認領保管單1 紙（見上開警卷第43頁）、現場照片
    2 張（見上開警卷第59頁）、金勝珠寶銀樓錄影監視器翻拍
    照片2 張（見上開警卷第60頁）及屏東縣政府警察局屏東分
    局民生派出所受理刑事案件報案三聯單1 紙（見上開警卷第
    65頁）存卷可查。是被告上開自白查與事實相符，應可採信
    ，被告此部分犯行，亦可認定。
  (四)綜上所述，本件事證已臻明確，被告犯行堪以認定，自應依
    法論科。
三、論罪科刑部分：
  (一)按依信用卡交易之過程，係持卡人向特約商店提示信用卡，
    由持卡人在簽帳單上簽名，確認交易之標的及金額，再由特
    約商店核對該信用卡之有效性及持卡人之身分同一性無訛後
    ，特約商店即將該簽帳單送交聯合信用卡處理中心請款轉知
    發卡機構撥款，故簽帳單具有持卡人與特約商店之交易契約
    書之性質，並具有持卡人經由聯合信用卡處理中心請求發卡
    機構撥款之請求書或指示文件之性質，非僅具有處理內部事
    務之傳票性質；且在信用卡簽帳單上偽簽姓名，單從形式上
    觀察，即足以知悉其表示已收受特約商店所交付之交易標的
    物，含有收據之性質，故行為人冒用他人名義於信用卡簽帳
    單上簽名，非僅構成刑法第217 條第1 項之偽造署押罪，應
    構成刑法第210 條之偽造私文書罪，行為人在偽造簽帳單之
    後，持向特約商店行使，自屬行使偽造私文書之行為，合先
    敘明。
  (二)就事實欄第二、(一)部分，核被告所為係犯刑法第320條第1項
    之竊盜罪；就事實欄第二、(二)部分，核被告所為係犯刑法第
    320條第1項之竊盜罪、同法第216條、第210條之行使偽造私
    文書罪及同法第339條第1項之詐欺取財罪；就事實欄第二、
    (三)部分，核被告所為係犯刑法第320條第1項之竊盜罪、同法
    第216條、第210條之行使偽造私文書罪及同法第339條第1項
    之詐欺取財罪。次就事實欄第二、(二)及第二、(三)部分，被告
    偽造鄭清澤、黃燕華之署押，均為其偽造各該私文書行為之
    一部行為，且偽造各該私文書之低度行為，亦應各為行使各
    該偽造私文書之高度行為所吸收，均不另論罪。又就事實欄
    第二、(二)部分，被告於本院審理時自承係一次交易分3 次刷
    卡（見本院審判筆錄第7 頁），另參以被告上開3 次盜刷鄭
    清澤信用卡之時間均甚密接，堪認被告上開所供應屬非虛，
    故被告雖先後刷卡3 次，且均在簽帳單上偽簽鄭清澤之署名
    ，並先後交付金龍興銀樓之人員而行使，致使該不知情之店
    員陷於錯誤，而交付被告所購買之金飾，應認其主觀上應係
    出於單一行使偽造私文書之犯意，而係在同地且密切接近之
    時間內持續實施，侵害同一法益，在時空上有緊密關係，應
    認其前後3 次行使偽造私文書難以強行分開，應包括於一行
    為予以評價，為接續犯，而論以一罪。同理，就事實欄第二
    、(三)部分，被告於金勝珠寶銀樓亦係一次交易分2 次刷卡，
    其主觀上亦係出於單一行使偽造私文書之犯意，而在同地且
    密切接近之時間內持續實施，侵害同一法益，在時空上具有
    緊密關係，其前後2 次行使偽造私文書自難以強行分開，應
    屬接續犯，而論以一罪。再被告就事實欄第二、(二)及第二、
    (三)部分，被告均係以一行為同時觸犯行使偽造私文書罪及詐
    欺取財罪，均為想像競合犯，各應從一重之行使偽造私文書
    罪論處。而被告先後所犯竊盜3 罪與行使偽造私文書2 罪間
    ，犯意各別，行為不同，應分論併罰之。
  (三)被告曾有如事實欄第一部分所載之犯罪科刑執行情形，有臺
    灣高等法院被告前案紀錄表1 份附卷可按，其於有期徒刑執
    行完畢後，五年以內故意再犯本件有期徒刑以上之罪，均屬
    累犯，而皆應依刑法第47條第1 項規定加重其刑。復按刑法
    第62條之所謂發覺，係指有偵查犯罪職權之公務員已知悉犯
    罪事實與犯罪之人而言（最高法院75年台上字第1634號判例
    可資參照）。而證人即警員陳順榮於本院審理時證稱：之前
    金勝珠寶銀樓的人員有向民生派出所報案，伊之前就有看到
    金勝珠寶銀樓的監視錄影畫面，在當天製作筆錄之前就已經
    知道被告有去金勝珠寶銀樓搶奪金飾之犯行，當時伊等不知
    道他是偷信用卡去該銀樓盜刷，黃燕華遭竊後曾向民生派出
    所報案，但伊等不知道是誰偷的，不知道被告有涉案，是被
    告自己陳述他是偷黃燕華的信用卡去金勝珠寶銀樓盜刷，另
    外被告竊盜鄭清澤財物及去金龍興銀樓盜刷部分，是被告自
    己陳述，伊等事先並不知情等語至明（見本院審判筆錄第3
    頁至第5 頁），足認就就事實欄第二、(二)部分及第二、(三)部
    分中關於黃燕華遭竊部分，有偵查權限之員警尚不知究係何
    人所為，被告既主動向警方坦承此部分犯行，而接受裁判，
    符合自首之要件，爰依刑法第62條前段規定，就上開部分，
    均減輕其刑，且上開部分，被告有前述刑之加重減輕事由，
    爰依法先加後減之。而證人羅意仁於警詢時係證述被告於金
    勝珠寶銀樓內有搶奪金飾之事實，而與先前證人陳順榮所述
    相同，承辦員警應僅知悉被告在金勝珠寶銀樓可能涉有搶奪
    犯行而不知其係盜刷他人信用卡，然無論如何，執行偵查職
    務之警員確已知悉被告在該處有涉嫌犯罪之可能，縱被告事
    後自承於該處係盜刷他人信用卡，而經調查結果，亦認定係
    構成刑法第216 條、第210 條之行使偽造私文書犯行而非搶
    奪，就此部分，仍難認被告係就未發覺之犯罪自首而可邀減
    輕其刑之寬典，附此敘明。
  (四)爰審酌被告正值青年、身體健全，竟不思以己力賺取金錢花
    用，隨意竊取他人財物，欠缺對他人財產權之尊重，復又持
    他人信用卡盜刷換取財物，嚴重破壞交易金融秩序，且於本
    院審理時自承係為購買毒品而為本件犯行（見本院98年2月
    6日訊問筆錄第3頁），是其所為實屬不當而不宜寬貸，惟念
    其犯後始終坦承犯行，犯後態度良好，衡以其素行、犯罪動
    機、手段、犯罪所得財物、被害人所受損害等一切情狀，就
    其所犯上開5罪，分別量處如主文所示之刑，並定其應執行
    之刑，以示懲儆。
  (五)如附表一所示信用卡簽帳單特約商店收執聯上偽造之鄭清澤
    署押共3 枚、附表二所示信用卡簽帳單特約商店收執聯上偽
    造之黃燕華署押共2 枚，均應依刑法第219 條之規定，併予
    宣告沒收；另依上開卷存如附表一各該編號所示之簽帳單形
    式觀之，該簽帳單乃係一式二聯，且具複寫功能，亦即被告
    於金龍興銀樓刷卡消費該次所偽簽之鄭清澤署押應係6 枚，
    即簽帳單特約商店收執聯上3 枚，而簽帳單刷卡人收執聯則
    另有3 枚，惟被告於本院審理時陳稱：其於金龍興銀樓及金
    勝銀樓刷卡消費後之存根聯皆已丟棄，沒有留存等語甚明（
    見本院準備程序筆錄第2 頁），無從證明被告於前開簽帳單
    刷卡人收執聯上偽造之鄭清澤署押3 枚現尚存在，為免生執
    行上之疑義，爰不另宣告沒收。末就被告於金龍興銀樓刷卡
    之簽帳單特約商店收執聯3 張及其於金勝珠寶銀樓刷卡之簽
    帳單特約商店收執聯2 紙，因已由被告分別持交特約商店收
    執，均非被告所有，皆不另宣告沒收，附此敘明。
據上論斷，應依刑事訴訟法第273 條之1 第1 項、第299 條第1
項前段，刑法第320 條第1 項、第216 條、第210 條、第339 條
第1項 、第55條、第47條第1 項、第62條前段、第51條第5 款、
第219條，判決如主文。
本案經檢察官廖華君到庭執行職務
中    華    民    國    98    年    3     月    26    日
                  刑事第五庭  法  官  程士傑
以上正本證明與原本無異。
如不服本判決應於收受判決後10日內向本院提出上訴書狀，並應
敘述具體理由；其未敘述上訴理由者，應於上訴期間屆滿後20日
內向本院補提理由書（均須按他造當事人之人數附繕本）「切勿
逕送上級法院」。
中    華    民    國    98    年    3     月    26    日
                              書記官  孫秀桃
附錄論罪科刑法條：
刑法第320條第1項
意圖為自己或第三人不法之所有，而竊取他人之動產者，為竊盜
罪，處 5 年以下有期徒刑、拘役或 5 百元以下罰金。
刑法第216條
行使第 210 條至第 215 條之文書者，依偽造、變造文書或登載
不實事項或使登載不實事項之規定處斷。
刑法第210條
偽造、變造私文書，足以生損害於公眾或他人者，處 5 年以下有
期徒刑。
刑法第339條第1項
意圖為自己或第三人不法之所有，以詐術使人將本人或第三人之
物交付者，處5 年以下有期徒刑、拘役或科或併科1 千元以下罰
金。
 附表一：
┌─┬────┬──────────┬───┬─────┬───────┬──────┐
│編│發卡銀行│   信 用 卡 卡 號   │信用卡│盜刷金額  │盜刷之特約商店│備        註│
│號│        │                    │所有人│（新臺幣）│              │            │
│  │        │                    │      │          │              │            │
├─┼────┼──────────┼───┼─────┼───────┼──────┤
│1 │中國信託│0000-0000-0000-0000 │鄭清澤│14,900元  │金龍興銀樓    │簽帳單特約商│
│  │商業銀行│                    │      │          │              │店收執聯上偽│
│  │        │                    │      │          │              │造之鄭清澤署│
│  │        │                    │      │          │              │押1枚       │
├─┼────┼──────────┼───┼─────┼───────┼──────┤
│2 │中國信託│0000-0000-0000-0000 │鄭清澤│14,850元  │金龍興銀樓    │簽帳單特約商│
│  │商業銀行│                    │      │          │              │店收執聯上偽│
│  │        │                    │      │          │              │造之鄭清澤署│
│  │        │                    │      │          │              │押1枚       │
├─┼────┼──────────┼───┼─────┼───────┼──────┤
│3 │永豐銀行│0000-0000-0000-0000 │鄭清澤│15,000元  │金龍興銀樓    │簽帳單特約商│
│  │        │                    │      │          │              │店收執聯上偽│
│  │        │                    │      │          │              │造之鄭清澤署│
│  │        │                    │      │          │              │押1枚       │
└─┴────┴──────────┴───┴─────┴───────┴──────┘
附表二：
┌─┬────┬──────────┬───┬─────┬───────┬──────┐
│編│發卡銀行│   信 用 卡 卡 號   │信用卡│盜刷金額  │盜刷之特約商店│備        註│
│號│        │                    │所有人│（新臺幣）│              │            │
├─┼────┼──────────┼───┼─────┼───────┼──────┤
│1 │中國信託│0000-0000-0000-0000 │黃燕華│11,860元  │金勝珠寶銀樓  │簽帳單特約商│
│  │商業銀行│                    │      │          │              │店收執聯上偽│
│  │        │                    │      │          │              │造之黃燕華署│
│  │        │                    │      │          │              │押1枚       │
├─┼────┼──────────┼───┼─────┼───────┼──────┤
│2 │聯邦商業│0000-0000-0000-0000 │黃燕華│21,570元  │金勝珠寶銀樓  │簽帳單特約商│
│  │銀行    │                    │      │          │              │店收執聯上偽│
│  │        │                    │      │          │              │造之黃燕華署│
│  │        │                    │      │          │              │押1枚       │
└─┴────┴──────────┴───┴─────┴───────┴──────┘


司法院資訊處製作；財團法人民間司法改革基金會備份。
